臺灣臺北地方法院民事判決
107年度重家財訴字第8號
原      告   高世杰（高邱美麗承受訴訟人）     


訴訟代理人  李文中律師
            周致廷律師
被      告  高世洋  
訴訟代理人  王安明律師
            王得州律師
            汪玉蓮律師
被      告  高芸茜  
            高世芳  
            高世瑄  
上列三人
訴訟代理人  林柏男律師
上列當事人間請求夫妻剩餘財產分配事件，於民國111年8月8日
言詞辯論終結，本院判決如下：
    主      文
原告之訴及假執行之聲請均駁回。
訴訟費用由原告負擔。
    事實及理由
甲、程序事項
    按訴狀送達後，原告不得將原訴變更或追加他訴，但擴張或
    減縮應受判決事項之聲明者，不在此限；家事事件法第51條
    準用民事訴訟法第255條第1項第3款定有明文。本件原告高
    邱美麗起訴聲明請求：被告應連帶給付原告高邱美麗新臺幣
    （下同）1,855萬0,017元及自起訴狀繕本送達翌日起至清償
    日止按年利率5%計算之利息，嗣於民國108年4月16日具狀變
    更聲明為：「被告應連帶給付原告1,865萬5,887元及自107
    年10月23日起至清償日止按年利率5%計算之利息。」（見本
    院卷一第263頁）；嗣原告於108年10月16日死亡，高世杰及
    被告高世洋、高芸茜、高世芳為高邱美麗之繼承人，由被告
    以外之繼承人高世杰聲明承受為原告續行訴訟。又於109年
　　12月31日具狀變更聲明為：「被告應連帶給付原告1,813萬8
    ,875元及自106年10月23日起至清償日止按年利率5%計算之
    利息。」（見本院卷三第47頁）；核原告先後擴張、減縮應
    受判決事項之聲明，揆諸前揭說明，應予准許。
乙、實體事項：
壹、原告方面：
一、聲明：
  ㈠被告應連帶給付原告1,813萬8,875元及自106年10月23日起至
    清償日止按年利率5%計算之利息。　　
　㈡願以現金或同額可轉讓定期存單供擔保，請准宣告假執行。
二、陳述：高邱美麗與被繼承人高大山於59年9月11日結婚，未
    約定夫妻財產制，應適用民法91年6月26日修正前之聯合財
    產制。高世杰、高世玫（改名高芸茜）、高世洋、高世芳、
    高世瑄為高邱美麗與高大山之子女（依戶籍謄本記載，高世
    瑄之母為董寶猜），高大山於105年12月5日死亡，遺有如原
    告110年9月2日民事陳報狀附表10所示婚後財產（見本院卷
    三第55頁）。高邱美麗操持家務、教養子女，為家庭付出，
    爰依民法第1030-1條第1項規定，請求夫妻剩餘財產差額之
    半數如聲明所示。
貳、被告方面：
一、被告高世洋：
　㈠聲明：同意原告主張。
  ㈡陳述：同意高世杰110年9月2日民事陳報狀附表10計算表主張
    之18,138,875元夫妻剩餘財產差額分配請求權。②被告高芸
    茜等3人宣稱高邱美麗患有精神疾病，亟需專人照料，應調
    整其分配額云云，顯難苟同等語。
二、被告高芸茜（原名高世玫）、高世芳、高世瑄：　　
  ㈠聲明：原告之訴駁回。如受不利判決，願供擔保免為假執行
    。
　㈡陳述：本件聯合財產制消滅時間點為105年12月間，應適用
　　105年12月有效之民法第1030之1條，即包含民法第1030之1
    條第2項規定。被承受訴訟人高邱美麗因患有精神疾病，自
    己也需專人照顧，未能照顧小孩安定家庭及協助被繼承人高
    大山經營事業；又原告附表10編號30之美國房產，其中2/3
    所有權係萬隆公司借名登記財產，不應計入夫妻剩餘財產分
    配，萬隆公司股票為被繼承人高大山的特有財產，占遺產總
    額的一半，高邱美麗未共同經營，本件應有民法第1030之1
    條第2項調整或酌減之適用。
參、兩造不爭執事項及爭執要點：　　
一、兩造不爭執事項：　
  ㈠原告高邱美麗與被繼承人高大山於59年9月11日結婚，未約定
    夫妻財產制。
　㈡被繼承人高大山於105年12月5日死亡，高世杰於106年3月3日
    辦理拋棄繼承，原告高邱美麗及被告高世洋、高芸茜、高世
    芳、高世瑄為高大山之全體繼承人。
　㈢原告高邱美麗於108年10月16日死亡，高世杰及被告高世洋、
    高芸茜、高世芳為高邱美麗之全體繼承人，因高世洋、高芸
    茜、高世芳為對造之被告，而由高世杰承受訴訟為原告。
二、兩造爭執要點： 
　  原告依民法第1031條之1請求被告應連帶給付原告1,813萬8,
    875元，有無理由？　
肆、本院之判斷：
一、按繼承人自繼承開始時，除本法另有規定外，承受被繼承人
    財產上之一切權利、義務；繼承人有數人時，在分割遺產前
    ，各繼承人對於遺產全部為公同共有；公同共有物之處分及
    其他之權利行使，除法律另有規定外，應得公同共有人全體
    之同意；民法第1148條第1項、第1151條及第828條第3項定
    有明文。
二、查被繼承人高大山於105年12月5日死亡，原告高邱美麗對高
    大山之其他繼承人主張夫妻剩餘財產分配請求權，起訴請求
    被告4人連帶給付高邱美麗1,813萬8,875元，此高邱美麗對
    被繼承人高大山之剩餘財產分配「債權」，為高大山之繼承
    人公同共有之「債務」。又原告高邱美麗起訴後於108年10
    月16日死亡，依民法第1030條之1第4項但書規定，本件高邱
    美麗對高大山之夫妻剩餘財產分配「債權」，已經起訴而得
    由繼承人繼承，即本件夫妻剩餘財產分配「債權」屬高邱美
    麗之遺產，應由高邱美麗之全體繼承人高世杰及被告高世洋
    、高芸茜、高世芳繼承，為高世杰及被告高世洋、高芸茜、
    高世芳公同共有之債權。被告高世洋、高芸茜、高世芳繼承
    高大山夫妻剩餘財產分配之「公同共有債務」，於原告高邱
    美麗死亡時，復繼承高邱美麗之夫妻剩餘財產分配之「公同
    共有債權」，被告高世洋、高芸茜、高世芳之債權債務關係
    已為混同，惟因涉及高世杰之公同共有債權，渠等3人債之
    關係並未消滅。而被告4人為本件夫妻剩餘財產分配事件之
    對造，高邱美麗死亡由繼承人高世杰承受訴訟為本件原告，
    固屬當事人適格，惟高邱美麗對高大山之夫妻剩餘財產分配
    之「債權」屬高世杰及被告高世洋、高芸茜、高世芳之公同
    共有債權，原告請求之夫妻剩餘財產分配差額應給付予高邱
    美麗之全體繼承人公同共有，始為適法，原告高世杰請求被
    告連帶給付原告高世杰自己1人，即被告4人應連帶給付原告
    1,813萬8,875元及利息，於法不合。
三、綜上述，原告請求被告連帶給付原告18,138,875元及自106
    年10月23日起至清償日止按年利率5%計算之利息，為無理由
    ，應予駁回。又原告假執行之聲請因訴之駁回而失所附麗，
    應併予駁回。
伍、訴訟費用負擔之依據：家事事件法第51條、民事訴訟法第  
    78條。　　 
中　　華　　民　　國　　111  年　　8　 　月　　31 　 日
                    家事法庭 法  官  蔡寶樺 
以上正本係照原本作成。
如不服本判決，應於送達後20日內，向本院提出上訴狀並表明上
訴理由，如於本判決宣示後送達前提起上訴者，應於判決送達後
20日內補提上訴理由書（須附繕本）；如委任律師提起上訴者，
應一併繳納上訴審裁判費。
中　　華　　民　　國　　111 　年　　8 　　月　　31　　日
                             書記官  張妤瑄